【裁判字號】    99,簡上,284
【裁判日期】    990531
【裁判案由】    詐欺
【裁判全文】
臺灣板橋地方法院刑事判決             99年度簡上字第284號
上  訴  人  臺灣板橋地方法院檢察署檢察官
被      告  丁○○原名吳豐成
上列上訴人因被告詐欺案件，不服本院99年度簡字第1018號中華
民國99年2 月9 日所為之第一審判決（原聲請簡易判決處刑案號
：98年度偵字第23767 、38786 號，提起上訴，暨移送併案（臺
灣臺南地方法院檢察署99年度偵字第817 號），本院管轄之第二
審合議庭判決如下：
    主  文
原判決撤銷。
丁○○幫助意圖為自己不法之所有，以詐術使人將本人之物交付
，累犯，處有期徒刑肆月，如易科罰金，以新臺幣壹仟元折算壹
日。
    事  實
一、丁○○於民國93年間因詐欺案件，經本院判處有期徒刑3 月
    確定，於95年7 月26日易科罰金執行完畢。於95年間因重利
    案件，經本院判處有期徒刑4 月確定，於96年3 月7 日易科
    罰金執行完畢。竟不知警惕，明知將帳戶之存摺、金融卡及
    密碼交予他人，應係供他人為詐欺等不法犯罪行為贓款匯入
    之人頭帳戶所用，仍基於幫助詐欺之犯意，於98年6 月中旬
    ，在臺北縣土城市○○路上麥當勞，將其前向夏君婉所借用
    夏君婉所開立之上海商業儲蓄銀行松山分行（下稱上海銀行
    ）帳號00000000000000號帳戶、合作金庫商業銀行板橋分行
    （下稱合作金庫）0000000000000 號帳戶之存摺、金融卡、
    密碼，以每個帳戶新臺幣（下同）3,000 元之代價，出售予
    真實姓名、年籍不詳之成年男子，供該成年男子所屬之詐欺
    集團使用。嗣該成年男子所屬之詐欺集團成員，分別撥打電
    話予附表所示之癸○○、寅○○、乙○○、張馨月、子○○
    、張伯翔、己○○、戊○○、甲○○、丑○○、丙○○、庚○○、辛○○，向渠等佯稱附表所示之事由，致渠等不疑有
    他，而分別於附表所示之時間，依指示匯款附表所示之金額
    至附表所示夏君婉前開上海銀行或合作金庫帳戶內（匯款時
    間、金額及帳戶詳見附表），以遂行渠等詐欺犯行，且詐欺
    集團成員旋將款項提領一空。嗣癸○○、寅○○、乙○○、
    張馨月、子○○、張伯翔、己○○、戊○○、甲○○、丑○○、丙○○、庚○○、辛○○發覺受騙而報警處理，經警循
    線查獲。
二、案經癸○○、寅○○、乙○○、子○○、張伯翔、戊○○、
    甲○○、丑○○、丙○○、庚○○、辛○○訴由臺中縣警察
    局大甲分局移請臺灣臺中地方法院檢察署呈請臺灣高等法院
    檢察署移轉臺灣板橋地方法院檢察署偵查後聲請簡易判決處
    刑，及己○○訴由臺南市警察局第一分局報請臺灣臺南地方
    法院檢察署檢察官移送併案審理。
    理  由
一、證據能力部分：
  (一)被告以外之人於審判外之言詞或書面陳述，除法律有規定者
    外，不得作為證據；被告以外之人於審判外之陳述，雖不符
    刑事訴訟法第159 條之1 至第159 條之4 之規定，而經當事
    人於審判程序同意作為證據，法院審酌該言詞陳述或書面陳
    述作成時之情況，認為適當者，亦得為證據。當事人、代理
    人或辯護人於法院調查證據時，知有第159 條第1 項不得為
    證據之情形，而未於言詞辯論終結前聲明異議者，視為有前
    項之同意，刑事訴訟法第159 條第1 項、第159 條之5 分別
    定有明文。證人癸○○、寅○○、乙○○、張馨月、子○○
    、張伯翔、己○○、戊○○、甲○○、丑○○、丙○○、庚○○、辛○○於警詢所為之陳述，雖屬審判外之陳述，惟被
    告於本院準備程序中同意前開證人於警詢之陳述有證據能力
    （見本院99年4 月20日準備程序筆錄），本院審酌證人前開
    供述證據作成時之情況，並無不能自由陳述之情形，亦無違
    法取證或其他瑕疵，且其僅單純陳述其遭人詐欺之客觀事實
    ，其證言亦無誤認之情形，認為以之為證據尚屬適當，自得
    為證據。
  (二)被告同意卷附匯款申請書、開戶資料、交易清單、交易明細
    、交易明細表有證據能力（見本院99年4 月20日準備程序筆
    錄），且查前開證據並無不得作為證據之事由，依法自得作
    為證據。
二、被告於檢察官偵查中、本院審理時對前開犯罪事實坦承不諱
    （見98年度偵字第23767 號偵查卷第56至58頁、本院99年4
    月20日準備程序筆錄、本院99年5 月20日審判筆錄），且上
    海商業儲蓄銀行松山分行帳號00000000000000號帳戶開戶資
    料、合作金庫商業銀行板橋分行0000000000000 號帳戶開戶
    資料及交易資料查詢單，並有附表所示證據可資佐證，足認
    被告上揭任意性自白核與事實相符，堪以採信。本件事證明
    確，被告犯行堪以認定，應依法論科。
三、按刑法上之幫助犯，係對於犯罪與正犯有共同之認識，而以
    幫助之意思，對於正犯資以助力，而未參與實施犯罪之行為
    者而言（此有最高法院75年度臺上字第1509號、88年度臺上
    字第1270號判決意旨可參）。是核被告所為，係犯刑法第30
    條第1 項前段、第339 條第1 項之幫助詐欺取財罪。被告係
    基於幫助詐欺取財之意思，提供帳戶之存摺、提款卡及密碼
    ，供詐欺贓款匯入、提領所用，係提供詐欺構成要件以外之
    助力，為詐欺取財罪之幫助犯，應依刑法第30條第2 項規定
    減輕其刑。被告同時提供本案2 個帳戶，其提供帳戶之行為
    僅一，幫助他人對附表所示被害人癸○○、寅○○、乙○○
    、張馨月、子○○、張伯翔、己○○、戊○○、甲○○、丑
    ○○、丙○○、庚○○、辛○○犯數詐欺取財罪，為想像競
    合犯，應從一重處斷。又移送併辦部分(1)臺灣板橋地方法院
    98年度偵字第33023 號（即被害人為癸○○、寅○○、乙○○、子○○、張伯翔、戊○○、甲○○、丙○○、庚○○、
    辛○○部分），與聲請簡易判決之事實相同，(2)臺灣臺南地
    方法院檢察署99年度偵字第817 號（即被害人為己○○部分
    ），與前開聲請簡易判決之犯罪事實有想像競合裁判上一罪
    之關係，及被害人張馨月部分，亦與聲請簡易判決之犯罪事
    實有想像競合裁判上一罪之關係，均為起訴效力所及，本院
    自得一併審判。被告有如事實欄所示之論罪科刑及執行完畢
    情形，有臺灣高等法院被告前案紀錄表1 份附卷可稽，其於
    徒刑執行完畢後，5 年以內再故意犯本件有期徒刑以上之罪
    ，為累犯，應依刑法第47條第1 項之規定加重其刑。
四、原審以被告犯罪明確，予以論罪科刑，固非無見，惟查，臺
    南地方法院檢察署99年度偵字第817 號併辦意旨書移送併辦
    部分（即被害人己○○部分），與起訴之事實有想像就合裁
    判上一罪之關係，已如前述，應為起訴效力所及，原審對此
    未及審究，檢察官執此上訴指摘原判決不當，為有理由。原
    判決既有前開可議而無可維持，自應由本院將原判決予以撤
    銷改判。爰審酌被告任意提供帳戶供人詐欺所用，助長詐欺
    犯行，致使被害人因受詐欺而損失之財物無從追索，所為自
    無足取，並衡其前有詐欺、重利前科，素行非佳，及其犯罪
    動機、手段、所提供帳戶有二，本件詐欺集團藉被告帳戶向
    附表所示高達十餘人，所生損害不輕，及被告犯罪坦承犯行
    ，態度尚可等情狀，判處如主文第2 項所示之刑，以資懲警
    。被告出賣帳戶所得6,000 元，並未扣案，且被告販賣帳戶
    時間距今已數月，該等現金應已遭被告用罄，為免執行困難
    ，爰不另為沒收之諭知。又被告所交付夏君婉名義之上海銀
    行帳戶及合作金庫帳戶帳戶之存摺、提款卡，雖為供犯罪所
    用之物，然因被告業已交付詐欺集團使用，非屬被告所有之
    物，且未扣案，亦非違禁物，亦不予宣告沒收。
五、據上論斷，應依刑事訴訟法第455 條之1 第1 項、第3 項、
    第369 條第1 項前段、第371 條、第364 條、第299 條第1
    項前段，刑法第30條、第339 條第1 項、第55條前段、第41
    條第1 項前段，刑法施行法第1 條之1 第1 項、第2 項前段
    ，判決如主。
本案經檢察官李美金到庭執行職務。
中    華    民    國    99    年    5     月    31    日
                  刑事第十二庭  審判長法  官  李君豪
                                      法  官  錢衍蓁

                                      法  官  何燕蓉
不得上訴。
上列正本證明與原本無異。
                                      書記官  王元佑
中    華    民    國    99    年    5     月    31    日
附表
┌──┬────┬──────┬─────────┬─────┬────────────┐
│編號│被害人  │  匯款時間  │  詐  術          │受騙金額  │     證  據             │
│    │        │            │                  │匯款銀行  │                        │
├──┼────┼──────┼─────────┼─────┼────────────┤
│1   │癸○○  │98年7 月6 日│於網路上刊登虛偽出│5,420 元  │1.證人癸○○於警詢之證述│
│    │        │15時46分許  │售物品訊息，致被害│上海銀行  │  （臺中縣警察局大甲分局│
│    │        │            │人信以為真而匯款購│          │  刑案偵查卷宗第6 頁）  │
│    │        │            │買。              │          │2.交易明細表（同上偵查卷│
│    │        │            │                  │          │  第19頁）              │
├──┼────┼──────┼─────────┼─────┼────────────┤
│2   │寅○○  │98年7 月6 日│於網路上刊登虛偽出│700 元    │1.證人寅○○於警詢之證述│
│    │        │15時59分許  │售物品訊息，致被害│上海銀行  │  （臺中縣警察局大甲分局│
│    │        │            │人信以為真而匯款購│          │  刑案偵查卷宗第7 至8 頁│
│    │        │            │買。              │          │  ）                    │
│    │        │            │                  │          │2.交易明細表（同上偵查卷│
│    │        │            │                  │          │  第20頁）              │
├──┼────┼──────┼─────────┼─────┼────────────┤
│3   │乙○○  │98年7 月6 日│於網路上刊登虛偽出│1,800 元  │1.證人乙○○於警詢之證述│
│    │        │16時12分許  │售物品訊息，致被害│上海銀行  │  （臺中縣警察局大甲分局│
│    │        │            │人信以為真而匯款購│          │  刑案偵查卷宗第14頁）  │
│    │        │            │買。              │          │2.交易明細表（同上偵查卷│
│    │        │            │                  │          │  第26頁）              │
├──┼────┼──────┼─────────┼─────┼────────────┤
│4   │張馨月  │98年7 月6 日│於網路上刊登虛偽出│5,468 元  │1.證人張馨月於警詢之證述│
│    │        │16時21分    │售物品訊息，致被害│上海銀行  │  （臺南縣警察局麻豆分局│
│    │        │            │人信以為真而匯款購│          │  刑案偵查卷宗第1 至3頁 │
│    │        │            │買。              │          │  ）                    │
│    │        │            │                  │          │2.交易明細表（同上偵查卷│
│    │        │            │                  │          │  第4 頁）              │
├──┼────┼──────┼─────────┼─────┼────────────┤
│5   │子○○  │98年7 月6 日│於網路上刊登虛偽出│3,660 元  │1.證人子○○於警詢之證述│
│    │        │18時許      │售物品訊息，致被害│上海銀行  │  （臺中縣警察局大甲分局│
│    │        │            │人信以為真而匯款購│          │  刑案偵查卷宗第9 頁）  │
│    │        │            │買。              │          │2.交易明細（同上偵查卷第│
│    │        │            │                  │          │  22 頁 ）              │
├──┼────┼──────┼─────────┼─────┼────────────┤
│6   │壬○○  │98年7 月7 日│於網路上刊登虛偽出│3,000 元  │1.證人壬○○於警詢之證述│
│    │        │11時30分許  │售物品訊息，致被害│合作金庫  │  （臺灣板橋地方法院檢察│
│    │        │            │人信以為真而匯款購│          │  署98年度偵字第23767 號│
│    │        │            │買。              │          │  卷第5 至6 頁）        │
│    │        │            │                  │          │2.匯款申請書（同上偵查卷│
│    │        │            │                  │          │  第7 頁）              │
├──┼────┼──────┼─────────┼─────┼────────────┤
│7   │己○○  │98年7 月7 日│於網路上刊登虛偽出│8,000 元  │1.證人己○○於警詢之證述│
│    │        │12時55分許  │售物品訊息，致被害│合作金庫  │  （臺南市警察局第一分局│
│    │        │            │人信以為真而匯款購│          │  刑案偵查卷宗第5 頁）  │
│    │        │            │買。              │          │2.合作金庫帳戶交易清單（│
│    │        │            │                  │          │  同上偵查卷第10頁）    │
├──┼────┼──────┼─────────┼─────┼────────────┤
│8   │戊○○  │98年7 月7 日│於網路上刊登虛偽出│5,411 元（│1.證人戊○○於警詢之證述│
│    │        │16時47分許  │售物品訊息，致被害│聲請書誤載│  （臺中縣警察局大甲分局│
│    │        │            │人信以為真而匯款購│為6,690 元│  刑案偵查卷宗第3 至5頁 │
│    │        │            │買。              │上海銀行  │  ）                    │
│    │        │            │                  │          │2.交易明細表（同上偵查卷│
│    │        │            │                  │          │  第18頁）              │
│    │        │            │                  │          │                        │
├──┼────┼──────┼─────────┼─────┼────────────┤
│9   │甲○○  │98年7 月7 日│於網路上刊登虛偽出│3,260 元  │1.證人甲○○於警詢之證述│
│    │        │17時52分許  │售物品訊息，致被害│上海銀行  │  （臺中縣警察局大甲分局│
│    │        │            │人信以為真而匯款購│          │  刑案偵查卷宗第10頁）  │
│    │        │            │買。              │          │2.交易明細（同上偵查卷第│
│    │        │            │                  │          │  23頁）                │
├──┼────┼──────┼─────────┼─────┼────────────┤
│10  │丑○○  │98年7 月7 日│於網路上刊登虛偽出│5,895 元  │1.證人丑○○於警詢之證述│
│    │        │18時14分許  │售物品訊息，致被害│上海銀行  │  （臺中縣警察局大甲分局│
│    │        │            │人信以為真而匯款購│          │  刑案偵查卷宗第16至17  │
│    │        │            │買。              │          │  頁）                  │
│    │        │            │                  │          │2.交易明細表（同上偵查卷│
│    │        │            │                  │          │  第28頁）              │
├──┼────┼──────┼─────────┼─────┼────────────┤
│11  │丙○○  │98年7 月8 日│於網路上刊登虛偽出│3,270 元  │1.證人丙○○於警詢之證述│
│    │        │11時許      │售物品訊息，致被害│上海銀行  │  （臺中縣警察局大甲分局│
│    │        │            │人信以為真而匯款購│          │  刑案偵查卷宗第11頁至第│
│    │        │            │買。              │          │  12頁）                │
│    │        │            │                  │          │2.交易明細（同上偵查卷第│
│    │        │            │                  │          │  24 頁 ）              │
├──┼────┼──────┼─────────┼─────┼────────────┤
│12  │庚○○  │98年7 月8 日│於網路上刊登虛偽出│1,540 元  │1.證人庚○○於警詢之證述│
│    │        │13時30許    │售物品訊息，致被害│上海銀行  │  （臺中縣警察局大甲分局│
│    │        │            │人信以為真而匯款購│          │  刑案偵查卷宗第13頁）  │
│    │        │            │買。              │          │2.交易明細（同上偵查卷第│
│    │        │            │                  │          │  25頁）                │
├──┼────┼──────┼─────────┼─────┼────────────┤
│13  │辛○○  │98年7 月8 日│謊稱欲退費而要求被│29,989元  │1.證人辛○○於警詢之證述│
│    │        │17時42分    │害人操作提款機輸入│上海銀行  │  （臺中縣警察局大甲分局│
│    │        │            │資料以消除紀錄，致│          │  刑案偵查卷宗第15頁）  │
│    │        │            │使被害人信以為真而│          │2.交易明細表（同上偵查卷│
│    │        │            │依指示操作提款機。│          │  第27頁）              │
└──┴────┴──────┴─────────┴─────┴────────────┘

司法院資訊處製作；財團法人民間司法改革基金會備份。
